【裁判字號】    96,上訴,4563
【裁判日期】    970530
【裁判案由】    殺人未遂等
【裁判全文】
臺灣高等法院刑事判決                96年度上訴字第4563號
上  訴  人  臺灣板橋地方法院檢察署檢察官
上  訴  人
即  被  告  戊○○
                      4樓
選任辯護人  簡宏明律師
            許朝昇律師
上  訴  人
即  被  告  乙○○
選任辯護人  邱靖貽律師
            江東原律師
            趙文銘律師
上列上訴人因被告殺人未遂等案件，不服臺灣板橋地方法院96年
度訴字第1738號，中華民國96年8月9日第一審判決（起訴案號：
臺灣板橋地方法院檢察署96年度偵字第6589號），提起上訴，本
院判決如下：
    主  文
原判決撤銷。
戊○○未經許可，寄藏手槍，處有期徒刑肆年捌月，併科罰金新
臺幣伍萬元，罰金如易服勞役，以新臺幣壹仟元折算壹日，減為
有期徒刑貳年肆月，併科罰金新臺幣貳萬伍仟元，罰金如易服勞
役，以新臺幣壹仟元折算壹日；扣案如附表編號一所示之手槍沒
收。又共同殺人未遂，處有期徒刑柒年陸月，減為有期徒刑參年
玖月；扣案如附表編號一所示之手槍沒收。應執行有期徒刑伍年
拾壹月，併科罰金新臺幣貳萬伍仟元，罰金如易服勞役，以新臺
幣壹仟元折算壹日，扣案如附表編號一所示之手槍沒收。
乙○○共同未經許可，持有手槍，處有期徒刑伍年貳月，併科罰
金新臺幣陸萬元，罰金如易服勞役，以新臺幣壹仟元折算壹日，
扣案如附表編號一所示手槍沒收。又共同殺人未遂，處有期徒刑
捌年，扣案如附表編號一所示手槍沒收。應執行有期徒刑拾參年
，併科罰金新臺幣陸萬元，罰金如易服勞役，以新臺幣壹仟元折
算壹日，扣案如附表編號一所示之手槍沒收。
    事  實
一、戊○○明知丁○○（於民國九十五年十一月十三日死亡）所
    持有如附表編號一所示具有殺傷力之制式手槍與另三顆口徑
    九釐米制式子彈，係槍砲彈藥刀械管制條例所定之違禁物品
    ，非經主管機關許可不得持有、寄藏，竟仍基於未經許可而
    寄藏具有殺傷力制式手槍及子彈之犯意，於九十五年十月間
    某日，在臺北縣三重市○○路○段一七九巷十七弄十一號住
    處，受丁○○保管委託，而收受上開制式手槍與子彈，並藏
    放於上開住處附近某鐵工廠旁堆置廢鐵處。
二、戊○○、乙○○（綽號老鼠）及年籍不詳辛○○○○○之成
    年男子，於九十六年三月十七日凌晨四時五十一分許，在臺
    北縣三重市○○路一二三號甲○○○○○○○○，因細故與
    其他客人發生爭執，遭店家制止，竟遷怒店家，於同日五時
    二分許，離開該店後，心有未甘，竟起意報復而欲槍擊該店
    向店內人員示威恫嚇，且均能預期在行進中之車輛上向公眾
    得為出入且有人在內之餐廳持槍射擊，因車輛之移動而無法
    精確瞄準，所射出之子彈有擊中位於該店附近或其內之人員
    而造成死亡結果之高度可能，而該結果之發生並不違反渠等
    本意，乃基於恐嚇危害安全直接故意及殺人未必故意之共同
    犯意聯絡，乙○○、「阿肥」並基於與戊○○共同持有上開
    槍彈之犯意，推由戊○○返回上開藏放槍彈之地點取出該制
    式手槍及子彈後，至臺北縣三重市○○路與自強路交岔路口
    ，攔乘由不知情之庚○○所駕駛車牌號碼為一六八─ＤＮ之
    計程車，駛往甲○○○○○○○○，於同日五時五十分許行
    經甲○○○○○○○○前時，適該店門外有服務生丙○○在
    打掃，另有服務生己○○在該店門口，而店內尚有其他服務
    生至少三名，客人至少約有三位。詎其三人不改上開犯意，
    猶推由戊○○在該行進中之計程車內持上開手槍向該餐廳接
    連射擊三發子彈，以此為加害上開店內外之人員（至少八位
    ）生命、身體、財產之惡害通知，且戊○○所擊發之三顆子
    彈，其中乙顆擊中丙○○之左大腿成傷，另乙顆則擊中己○○之左頸部成傷，乙○○旋命庚○○繼續駛離，而該餐廳人
    員立即將丙○○、己○○帶入店內並送醫救治，始免一死，
    惟己○○因受上開槍傷導致脊髓損傷，上肢無力，下肢癱瘓
    併乳頭以下無知覺等傷害。而警方依線索已查知乙○○涉案
    ，並至其父住處埋伏，嗣戊○○在有偵查犯罪職權之公務員
    尚不知其為犯罪行為人時，於九十六年三月十八日一時許，
    攜帶上開制式手槍至臺北縣政府警察局三重分局自首而接受
    裁判，乙○○亦同時投案。
三、案經臺北縣政府警察局三重分局移送臺灣板橋地方法院檢察
    署檢察官偵查起訴。
    理  由
壹、證據能力：有關證人庚○○、被害人徐敏聰、己○○、及被
    告二人（彼此與對方而言，互屬證人）於警詢之證詞，固屬
    審判外陳述，惟被告等、辯護人及檢察官對被告警詢均不爭
    執，且觀其製作情形，亦無違法取供情況，亦為證明犯罪所
    必須，依刑事訴訟法第一百五十九條之五規定，有證據能力
    ，至於證人庚○○、徐敏聰、己○○警詢筆錄，辯護人認無
    證據能力，固非無見，惟各該筆錄，業經原審交互詰問引用
    （原審卷第一一七頁，第一二二頁，第一二七頁，第一三○
    頁），自屬原審交互詰問之內容，當有證據能力，惟為免周
    折贅述，逕引警詢出處，合先敘明。
貳、被告戊○○違反槍砲彈藥刀械管制條例部分：有關被告戊○○於上揭時地受丁○○之委託，寄藏如附表編號一所示具有
    殺傷力之制式手槍與另三顆口徑九釐米制式子彈等情實，業
    據被告戊○○自白，且有如附表編號一所示具有殺傷力之制
    式手槍，與警方在臺北縣三重市○○路一二三號之甲○○○○○○○○槍擊現場搜證查獲附表編號二、三、四、六及自
    己○○體內取出之如附表編號五等物扣案可佐，且上開槍枝
    經囑託內政部警政署刑事警察局鑑定結果，係捷克製ＣＺ廠
    一○○型九釐米制式半自動手槍，槍管內具六條右旋來復線
    ，可擊發同口徑制式子彈，認具殺傷力，而警於案發後在現
    場搜證所扣得與自己○○體內取出之如附表編號二至六所示
    擊發後之彈頭、彈頭銅包衣碎片、彈殼與彈頭鉛心碎片等物
    ，經鑑定比對結果，如附表編號二、三、五所示之彈頭其來
    復線特徵紋痕與如附表編號一之制式手槍相吻合，另如附表
    編號四所示之彈殼其彈底特徵紋痕亦與上開制式手槍相吻合
    ，認均係由該槍枝所擊發，有該局九十六年五月三日刑鑑字
    第○九六○○四二二二八號槍彈鑑定書在卷可稽（偵卷第一
    二四至一二六頁），足認該槍彈均有殺傷力，是被告戊○○
    此部分自白，即有證據可佐，堪予採信。
參、有關被告乙○○違反槍砲彈藥刀械管制條例部分：訊據被告
    乙○○否認有何持有槍彈犯行，辯稱：不知被告戊○○拿槍
    等語，而被告戊○○亦附和稱：他不知情等語，然查：被告
    乙○○於警詢稱：會到現場，是戊○○手機因喝酒遺忘在該
    處，叫我陪他去拿等語（偵卷第十九頁），被告戊○○亦同
    此說法（偵卷第十一頁），惟觀諸證人即計程車司機庚○○
    證稱：他們在車上有說到吵架的事，還有右前方男客叫右後
    方男客說開下面一點，他們就知道意思了等語（偵卷第三六
    頁，原審卷第一三六頁），對照事後確有槍擊，顯然被告乙○○於車上知悉被告戊○○持槍，且欲槍擊尋釁，再參酌證
    人徐敏聰證稱：在門口時我聽到老鼠（按即被告乙○○）說
    要拼輸贏等語（偵卷第三二頁，原審卷第一二九頁），證人
    己○○證稱：有一桌客人外號老鼠（案即被告乙○○）與另
    一桌人吵架，他們離開後，載他們的司機回來告訴我們，要
    小心，說他們要再回來相找（閩南語）等語（原審卷第一一
    七頁）。據此，堪認被告乙○○於案發當日，自始知悉被告
    戊○○持槍，且其目的乃係與之共同尋仇，雖無證據足證被
    告乙○○親自持有該槍，惟按以自己共同犯罪之意思，參與
    實施犯罪構成要件以外之行為，或以自己共同犯罪之意思，
    事先同謀，而由其中一部分實施犯罪之行為者，均為共同正
    犯，司法院釋字第一○九號著有解釋。因此，堪認被告乙○○與被告戊○○共同持有上開槍彈，且上開槍彈均具殺傷力
    ，已如前述，是被告乙○○空言否認，不足採信，其此部分
    犯行，亦堪認定。
肆、被告二人恐嚇及殺人未遂部分：
一、被告戊○○、乙○○固不諱言：於上揭時地與「阿肥」在甲○○○○○○○○消費而離去後，被告戊○○返回取出上開
    槍彈，再與乙○○、「阿肥」共同搭計程車返回該餐廳，於
    行近該餐廳之前，由被告戊○○在行進中之車輛上接連射擊
    三發子彈，其中二發子彈並擊中該店服務生丙○○、己○○
    而成傷等情，惟均否認有何殺人未遂之犯行，被告戊○○辯
    稱：係因自己在甲○○○○○○○○與另一包廂之客人發生
    口角拉扯，離開後在車上因此而遭被告乙○○責罵，伊認自
    己受人欺侮還被罵，心有未平，欲洩憤給被告乙○○看，乃
    返回住處取出為丁○○所保管寄藏之槍彈後再至被告乙○○
    住處，向乙○○與「阿肥」假稱行動電話掉落在該餐廳要求
    陪同前往取回，三人即攔乘計程車前往，於該計程車駛至該
    餐廳前時，伊即自行取出藏在身上之制式手槍向該餐廳二樓
    之招牌連開三槍，惟開槍之際遭在旁之被告乙○○拉住制止
    ，伊並無意傷人，當時亦未見有人在場，可能是因車行晃動
    而不慎擊中被害人云云；被告乙○○辯稱：係被告戊○○在
    店內與其他客人發生爭執，自己並未參與，而被告戊○○至
    其住處要求陪同返回該店取回行動電話之時，並不知其攜有
    搶彈，至被告戊○○在車上取出該制式手槍擊發第一槍時，
    立刻拉住被告戊○○之手加以阻止，然被告戊○○仍繼續開
    槍射擊，伊乃將被告戊○○之手拉進車內並囑司機儘速駛離
    云云。經查：
（一）有關被告戊○○、乙○○及不詳年籍外號「阿肥」之成年
      男子，於九十六年三月十七日凌晨四時五十一分許，至臺
      北縣三重市○○路一二三號甲○○○○○○○○消費，於
      同日五時二分許離開，被告戊○○返回上開藏放槍彈之地
      點取出該制式手槍及子彈後，至臺北縣三重市○○路與自
      強路交岔路口與被告乙○○、「阿肥」會合，三人共同攔
      乘由不知情之庚○○所駕駛車牌號碼為一六八─ＤＮ之計
      程車駛往甲○○○○○○○○，於同日五時五十分許行經
      甲○○○○○○○○前，推由被告戊○○持上開手槍向該
      餐廳接連射擊三發子彈，其中乙顆擊中適在該店門外打掃
      之服務生丙○○之左大腿成傷，另乙顆則擊中適站在該店
      門口之服務生己○○之左頸部成傷，經該餐廳人員立即將
      其二人帶入店內並送醫救治，始倖免於死，惟己○○因受
      上開槍傷導致脊髓損傷，上肢無力，下肢癱瘓併乳頭以下
      無知覺等傷害，而被告乙○○旋命庚○○繼續駛離等情，
      業據被告戊○○、乙○○均供承明確（偵卷第十頁，十六
      頁，二十頁，二三頁，七六頁，八一至八二頁，一百至一
      ○一頁，原審卷第十一頁，二十頁），核與證人丙○○、
      己○○及庚○○證述大致相符（偵卷第三二頁，三四頁，
      三六至三七頁，九七頁，九八頁，一二○至一二一頁，一
      二四至一二六頁，一三二至一三三頁），且原審勘驗現場
      監視錄影光碟無誤，有勘驗報告在卷可參（原審卷第一四
      六至一四七頁），並有如附表編號一之制式手槍，與警方
      於案發後在現場搜證與臺大醫院自丙○○體內取出之如附
      表編號二至六所示彈頭、彈頭銅包衣碎片、彈殼與彈頭鉛
      心碎片等物扣案可證，及現場照片、台北市立聯合醫院、
      臺大醫院、振興醫院診斷證明書附卷可參（偵卷第六一至
      六九頁，一一三至一一六頁，本院卷第七四頁），而告訴
      人徐敏聰指稱：當時餐廳服務生連同我們二人，有五、六
      人，客人約三、四位等語（本院卷第一九五頁），因認該
      店內外人員至少八名。此部分事實，堪予認定。
（二）被告戊○○辯稱：無殺人犯意等語，被告乙○○辯稱：不
      知戊○○攜槍欲槍擊該店等語，經查：
 被告戊○○係返回住處附近取出藏置之槍彈後，與被告乙○○、「阿肥」會合，三人共同攔搭計程車至甲○○○○○○○○前，而由被告戊○○持槍射擊等情，已如前述。三人同
   在一車，由此客觀環境觀之，被告乙○○推說不知，實違常
   情，尚難輕信。
 參酌證人己○○、丙○○於原審均證稱：被告戊○○、乙○○與「阿肥」等人在餐廳內與另一群客人發生爭執後，係搭
   乘同一部計程車離去，該計程車司機嗣後在尚未發生本件槍
   擊事件時又再度返回甲○○○○○○○○，並向其等表示方
   才所搭載之三名乘客在車上說要回來「相找」（按即閩南語
   尋仇之意），要其等小心提高警覺，伊二人因此將該餐廳大
   門關起，其後直至有客人要離去時方打開大門，未幾即發生
   本件槍擊事件等語（原審卷第一一七頁、第一一八頁、第一
   二一頁、第一二六頁、第一二八頁、第一二九頁、第一三○
   頁）。證人丙○○並證稱：被告乙○○在餐廳門口亦曾向發
   生衝突之對方表示要「拼輸贏」（閩南語），對方則說沒關
   係等語（原審卷第一二七頁），證人庚○○證稱：被告等人
   上車後，被告二人坐後面，坐在右前座之人便指示叫其停就
   停，叫其開就開等語，該三人在車上並曾爭吵，當時坐在右
   前座之「阿肥」尚對後座之人提及「上面一點、下面一點，
   他們就知道意思了（閩南語）」等語，嗣三人即未再爭吵，
   在快到案發現場時，三人當中有人向其指示「再前面，再前
   面」，隨之即聽聞後座傳來砰砰砰之槍響，當時受驚嚇而來
   不及看發生什麼事，且有人說快走快走，便踩油門迅速駛離
   等語（偵卷第三九頁，第五六頁，原審卷第一三二頁至第一
   三五頁，第一三六至一三七頁），而證人庚○○係偶然搭載
   被告等，與被告等並無仇隙，衡情，當無誣攀被告二人之必
   要，其陳述即堪採信，綜上，堪認被告等離開餐廳，即意圖
   報復，則被告戊○○於取槍後與被告乙○○、「阿肥」會合
   再返回該餐廳，且於車上，有所謂「上面一點、下面一點，
   他們就知道意思了」（閩南語）等語，而被告戊○○持槍射
   擊時，被告乙○○、「阿肥」亦同在該計程車上之事實，則
   其三人對於由被告戊○○開槍射擊行為，當係有犯意聯絡，
   行為分擔，被告乙○○推說不知，不足採信。
槍枝係殺傷力強大之兇器，射擊時當需瞄準標的物，否則不無
  誤擊目標物附近其他人員或物體之可能；而在行進中車輛上，
  向公眾得為出入且有人在內之餐廳持槍射擊，因車輛之移動而
  無法精確瞄準，子彈有擊中於該店附近或其內之人員而造成死
  亡之可能，此為眾所週知之事。被告等並非智識及理解能力顯
  著低落之人，且又甫離開該店未久，就此可能發生之殺人結果
  ，自難諉為無法預見或不知，猶推由被告戊○○持火力強大之
  制式手槍對該店連續射擊三次，堪認其等對因此可能發生之死
  亡結果亦不違反其本意，而具殺人之未必故意。被告等辯稱：
  無殺人之意，實不足採信。
（三）被告乙○○辯稱：於發現被告戊○○取出手槍射擊之時立
      即抓住戊○○的手加以阻止等語，而被告戊○○亦附和之
      詞，然被告戊○○本有立場，其說辭尚需補強，否則憑信
      性薄弱，難予遽採，然證人庚○○證稱：我聽到槍聲，有
      稍微回頭看，我沒注意看後座之被告乙○○是否有出手阻
      止或抓開槍的人等語（原審卷第一三五頁），是被告二人
      此部分所陳，即乏佐證，尚難採信。何況，如前所述，被
      告二人係與阿肥共犯，則被告乙○○何以無故阻止？亦違
      常情，不足採信。
（四）有關被告二人辯稱：與其他包廂客人發生衝突者僅被告戊○○，被告乙○○則未與焉，以此佐證被告乙○○並無開
      槍射擊動機乙節。惟原審勘驗該店監視錄影光碟結果為：
      被告戊○○、乙○○均與對方有爭執拉扯之動作等情，有
      勘驗報告在卷可參（原審卷第一四七頁），姑不論爭執肇
      因為何，然被告二人均確與對方發生肢體衝突，則被告等
      辯稱：乙○○未與人衝突等語，即與事實不符，何況，如
      前所述，被告乙○○於離開該店，尚表示要回來「拼輸贏
      」等語，是被告二人上開所稱被告乙○○並未與對方發生
      衝突而無開槍動機云云，亦非可採。
（五）觀諸被告戊○○自承：持槍射擊該店之目的係為洩憤。參
      以被告二人與「阿肥」先前在該店內與其他客人發生衝突
      ，被告乙○○亦在離去前表示要回來尋仇，及「阿肥」尚
      在庚○○之計程車上表示「上面一點、下面一點，他們就
      知道意思了」（閩南語）等情，足認被告二人及「阿肥」
      係因在甲○○○○○○○○消費時，因細故與其他客人發
      生爭執，於同日五時二分許離開該店後仍心有未甘，而起
      意報復欲槍擊該店向店內人員示威恫嚇，以此為加害店內
      人員生命、身體等惡害之通知，而推由被告戊○○持槍射
      擊該店。是以其三人主觀上係基於恐嚇危害他人生命、身
      體安全之犯意聯絡而為本件犯行乙節，洵足認定。從而被
      告乙○○、戊○○及「阿肥」三人係基於恐嚇危害安全之
      直接故意與殺人之未必故意之共同犯意聯絡，而為本件犯
      行之事實，亦堪認定。
（六）被告均辯稱：是自首乙節，按刑法第六十二條所謂發覺
      ，固非以有偵查犯罪權之機關或人員確知其人犯罪無誤為
      必要，而於對其發生嫌疑時，即得謂為已發覺；但此項對
      犯人之嫌疑，仍須有確切之根據得為合理之可疑者，始足
      當之，若單純主觀上之懷疑，要不得謂已發生嫌疑。（最
      高法院七十二年台上字第六四一號判例意旨參照），亦即
      刑法第六十二條所謂發覺，並非以有偵查犯罪權之機關或
      人員確知其人犯罪無誤為必要，有確切之根據得為合理之
      可疑，而對犯罪行為人發生嫌疑時，即得謂為已發覺（最
      高法院九十四年度台上字第七三八五號判決意旨參照）。
      查證人即承辦員警何家輝、劉如倫證稱：因店家有反應
      ，雙方人馬有吵架，老鼠嗆聲說還會來，之後就發生槍擊
      案，店家提供老鼠線索給我們查，老鼠是乙○○，我們就
      到老鼠家裡埋伏，他爸爸問說什麼事，我們沒說，他爸爸
      就說出事了。他爸爸心裡有數。就連絡朋友找人。後來有
      議員與劉如倫聯繫。之後被告二人就投案。先懷疑被告乙○○，而後他才投案，當時不知被告戊○○涉案等語（本
      院卷第一七二頁背面至一七三頁背面），參酌證人己○○
      、丙○○於原審均證稱：被告戊○○、乙○○與「阿肥」
      等人離開餐廳，搭乘同一部計程車離去，該計程車司機嗣
      後在尚未發生本件槍擊事件時又再度返回甲○○○○○○○○，並向其等表示方才所搭載之三名乘客在車上說要回
      來「相找」等語，則警方之懷疑被告乙○○涉案，是有確
      切之根據而得為合理之可疑，並非單純主觀上之懷疑，揆
      諸上開說明，被告乙○○於警方查覺其犯案後，始出面投
      案，尚非自首。而被告戊○○因警方尚未察知，即出面接
      受偵辦，與自首要件相符，是被告戊○○辯稱：自首等語
      ，即堪採信。至於證人何家輝、劉如倫雖稱：只知道吵
      架的人叫老鼠，沒人提供作案者是誰等語（本院卷第一七
      二頁），證人即承辦警員壬○○證稱：只知道有發生衝突
      ，查到一半，被告出來投案等語（本院卷第一一一頁），
      似指警方尚未察知嫌犯，惟證人何家輝、劉如倫亦稱：到
      被告乙○○家時已懷疑他涉案了，因為還沒到案，所不敢
      確定等語（本卷第一七二頁背面，一七三頁背面），顯見
      警方是已懷疑被告乙○○涉案，並非單純之事前爭吵而已
      ，因此，不得執三位警員所謂只知道吵架之片段，而忽略
      全部證言之意旨，遽為有利被告乙○○之認定。辯護人
      主張：當時店家亦提供另一方叫阿輝，警方因不知其住處
      未查訪，如警方知悉其住處，應會例行查訪，由此可知，
      警方僅係例行查訪被告乙○○，且警方亦未查知何人開槍
      ，從而被告乙○○係自首乙節，按證人何家輝固稱：錄影
      帶不清楚，看不出是何人開槍，不知阿輝是何人等語（本
      院卷第一七四頁正反面），然如前所述，刑法第六十二條
      所謂發覺，並非以有偵查犯罪權之人確知其人犯罪無誤為
      必要，是尚不能以警方未確定係被告乙○○犯罪，即認係
      自首，何況，如前所述，警方已是有根據懷疑被告乙○○
      。至於警方有無查訪所謂阿輝之人，與警方是否懷疑被告
      乙○○涉案，為二回事，無從比附援引，是辯護人所辯，
      尚有誤會。
綜上，被告等所辯，除被告戊○○自首部分外，均不足採，事證
明確，被告二人犯行，均堪認定。
伍、核被告等所為，（一）被告戊○○係犯：(1)槍砲彈藥刀械管
    制條例第七條第四項之未經許可寄藏手槍罪；(2)同條例第十
    二條第四項之未經許可寄藏子彈罪；(3)刑法第二百七十一條
    第二項、第一項之殺人未遂罪；(4)刑法第三百零五條之恐嚇
    危害安全罪。（二）被告乙○○係犯：(1)槍砲彈藥刀械管制
    條例第七條第四項之未經許可持有手槍罪；(2)同條例第十二
    條第四項之未經許可持有子彈罪；(3)刑法第二百七十一條第
    二項、第一項之殺人未遂罪；(4)刑法第三百零五條之恐嚇危
    害安全罪。（三）又被告等著手為殺人之行為，未生死亡之
    結果，為未遂犯，應依刑法第二十五條第二項之規定減輕其
    刑。（四）寄藏乃受人委託保管，其保管本身之持有，乃寄
    藏之當然結果，且其間亦無中斷之情形，則被告戊○○持有
    手槍與子彈之行為自應為寄藏行為所吸收，不另論罪，起訴
    書謂應論以寄藏持有之罪名，容有誤會，惟二者法條同一，
    尚無庸為法條之變更，附此敘明。（五）被告二人與「阿肥
    」就上開所犯殺人未遂罪與恐嚇危害安全罪間，有犯意之聯
    絡與行為之分擔，為共同正犯；被告二人與阿肥就持有上開
    槍彈，亦有犯意之聯絡與行為之分擔，為共同正犯。（六）
    被告戊○○未經許可寄藏手槍罪與未經許可寄藏子彈罪，係
    以同一寄藏行為而同時觸犯上開二罪名，為想像競合犯，應
    從一重之未經許可寄藏手槍罪處斷；被告乙○○未經許可持
    有手槍罪與未經許可持有子彈罪，係以同一持有行為而同時
    觸犯上開二罪名，為想像競合犯，應從一重之之未經許可持
    有手槍罪處斷；被告等以一射擊行為（數槍應評價為一行為
    ）恐嚇店內人員並造成被害人己○○、丙○○二人受傷之結
    果，同時觸犯至少八項（依徐敏聰所述共約八至十名人員，
    堪認至少八名）恐嚇危害安全罪及二項殺人未遂罪，為想像
    競合犯，應依從一法定刑與情節較重之殺人未遂罪處斷。（
    七）刑法第六十二條規定，對於未發覺之罪自首而受裁判者
    ，減輕其刑。但有特別規定者，依其規定。又槍砲彈藥刀械
    管制條例第十八條第一項前段規定，犯本條例之罪自首，並
    報繳其持有之全部槍砲、彈藥、刀械者，減輕或免除其刑。
    按槍砲彈藥刀械管制條例既為刑法之特別法，該條例第十八
    條第一項前段規定，即為刑法第六十二條特別規定。因此，
    被告戊○○所犯寄藏槍彈部分之自首，應依槍砲彈藥刀械管
    制條例第十八條第一項前段規定減輕其刑，而所犯殺人未遂
    罪、恐嚇安全罪，應依刑法第六十二條減輕其刑。（八）被
    告戊○○所犯未經許可寄藏手槍罪與殺人未遂罪，被告乙○○所犯未經許可持有手槍罪及殺人未遂罪，犯意各別，行為
    互殊，罪名有異，均應分論併罰。（九）起訴書犯罪事實欄
    雖未敘及上開恐嚇危害安全部分，惟此部分與起訴之殺人未
    遂部分，有想像競合犯之裁判上一罪關係，為起訴效力所及
    ，本院自應併予審判。（十）被告二人犯罪在民國九十六年
    四月二十四日以前，所論處科刑之槍砲彈藥刀械管制條例第
    七條第四項之未經許可寄藏（持有）手槍罪與刑法第二百七
    十一條第二項、第一項之殺人未遂罪，經本院宣告之刑逾有
    期徒刑一年六月，雖屬中華民國九十六年罪犯減刑條例第三
    條所定不予減刑之列，惟被告戊○○在九十六年三月十八日
    自首而接受裁判，依同條例第六條之規定，仍應依同條例第
    二條第一項第三款之規定，就所受宣示之有期徒刑與罰金減
    其刑期及金額二分之一（本院有關減刑之法律問題決議(二)第
    一題參照）。
陸、原審以事證明確，予以論罪科刑，並就被告乙○○持有槍彈
    部分為無罪判決，固非無見，惟被告乙○○確犯無故持有
    槍彈罪，原審誤為無罪，尚有誤會，警方已知悉被告乙○○涉案，原審誤認其為自首，有關被告戊○○槍彈部分之
    自首，應適用槍砲彈藥刀械管制條例第十八條第一項前段，
    原審誤用刑法第六十二條，有關恐嚇之人數，未明白認定
    ，有關得減輕其刑之規定，是否減輕與有期徒刑減輕若干
    及量刑之輕重，固屬實體法上賦予法院得為自由裁量之事項
    ，然法院行使此項職權時，仍應受比例原則、平等原則等一
    般法律原則之拘束，此有最高法院九十年度台上字第二五九
    六號判決意旨可資參照。有關被告戊○○殺人未遂罪部分，
    被害人雖倖而未死，然已半身癱瘓，則有關其殺人未遂罪自
    首之減輕其刑部分，自應衡酌此一情況，以符比例原則，而
    殺人未遂罪，最輕刑度為五年以上，參酌被告係持槍犯案，
    其凶狠程度，較諸一般手段，猶有過之，且警方已查知共犯
    ，則其自首刑度之減輕，不論槍彈或殺人未遂部分，均不宜
    過多，以免有失多之虞，原審各量處有期徒刑二年八月、四
    年，不無失輕。公訴人上訴，就、為指摘，為有理由，
    被告等上訴否認犯行，固無理由，惟原判決既有上述可議之
    處，即屬不能維持，應由本院撤銷改判。爰審酌被告二人均
    無犯罪前科，有本院被告前案紀錄表在卷可稽，學歷均為國
    民中學畢業（參被告二人警詢筆錄教育程度欄之記載），智
    識程度並無明顯不足，僅因細故即萌生恐嚇及殺人犯意，惡
    性匪淺，犯罪手段係使用槍擊方式，極其強烈，使當時店內
    人員心生驚懼，並造成被害人己○○、丙○○成傷，其中己○○因而脊髓損傷及下肢癱患等嚴重傷害，所生危害至鉅，
    自不宜輕縱，且對於犯案情節，並未和盤供出，亦未與被害
    人達成民事和解賠償損害，犯罪後態度難認良好等一切情狀
    ，分別量處如主文所示之刑，被告戊○○並依前述減刑條例
    減其宣告刑二分之一。並就罰金部分諭知易服勞役之折算標
    準，且定其應執行之刑。扣案如附表編號一所示之制式手槍
    ，為違禁物，應依刑法第三十八條第一項第一款規定諭知沒
    收。而被告戊○○受寄藏之子彈三顆，因業已擊發成為如附
    表編號二至六所示之殘體，已不具有子彈之功能，非違禁物
    ；而該等子彈之殘體，雖係被告二人犯殺人未遂罪所用之物
    ，然並非其二人或共犯「阿肥」所有，爰不為沒收之諭知。
柒、不另為無罪諭知部分：
一、公訴意旨另以：被告戊○○受丁○○委託所寄藏之子彈數量
    為四顆，因認除前述認罪科刑之三顆子彈外，就另乙顆子彈
    部分亦犯有槍砲彈藥刀械管制條例第十二條第四項之未經許
    可寄藏子彈罪嫌。
二、按犯罪事實應依證據認定之，無證據不得認定犯罪事實，刑
    事訴訟法第一百五十四條第二項定有明文。查本件被告戊○○自警詢、偵查及本院審理中，始終陳稱受委託寄藏之子彈
    數量為三顆，嗣後持以對甲○○○○○○○○開槍射擊之次
    數亦為三次，是公訴人認子彈數量為四顆乙節，似有誤會。
    又警於案發後在現場搜證所扣得與臺大醫院自己○○體內取
    出之如附表編號二至六所示擊發後之彈頭、彈頭銅包衣碎片
    、彈殼與彈頭鉛心碎片等物，亦僅有三顆彈頭（含兩個變形
    銅包衣彈頭及乙個彈頭鉛心碎片）及乙個彈殼，至於附表編
    號二、編號三則僅為彈頭之銅包衣碎片而非彈頭本身，故依
    上開搜證結果亦僅能證明被告戊○○當時擊發三顆子彈，此
    並與被告戊○○之前揭供述吻和。此外又別無其他事證可認
    被告戊○○確尚有受委託寄藏第四顆子彈之事實，此部分之
    犯行自無從認定。惟公訴人認此部分與起訴論科之非法持有
    手槍罪部分有想像競合犯之裁判上一罪關係，爰不另為無罪
    之諭知。
據上論斷，應依刑事訴訟法第三百六十九條第一項前段，第三百
六十四條，第二百九十九條第一項前段，槍砲彈藥刀械管制條例
第七條第四項、第十二條第四項，第十八條第一項前段，刑法第
十一條前段、第二十八條、第二百七十一條第二項、第一項、第
二十五條第二項、第三百零五條、第六十二條、第五十五條、第
四十二條第三項、第五十一條第五款、第三十八條第一項第一款
，刑法施行法第一條之一第一項，第二條前段，中華民國九十六
年罪犯減刑條例第二條第一項第三款、第六條、第七條第一項、
第二項、第十條第一項，判決如主文。
本案經檢察官李金定到庭執行職務。
中    華    民    國    97    年    5     月    30    日
                  刑事第十八庭審判長法  官  吳鴻章
                                    法  官  陳健順
                                    法  官  周政達
以上正本證明與原本無異。
如不服本判決，應於收受送達後十日內向本院提出上訴書狀，其
未敘述上訴之理由者並得於提起上訴後十日內向本院補提理由書
（均須按他造當事人之人數附繕本）。
                                    書記官  莊昭樹
中    華    民    國    97    年    5     月    30    日
附錄：本案論罪科刑法條全文
槍砲彈藥刀械管制條例第七條第四項
未經許可，持有、寄藏或意圖販賣而陳列第一項所列槍砲、彈藥
者，處五年以上有期徒刑，併科新台幣一千萬元以下罰金。
第一項至第三項之未遂犯罰之。
槍砲彈藥刀械管制條例第十二條第四項
未經許可，持有、寄藏或意圖販賣而陳列子彈者，處五年以下有
期徒刑，併科新台幣三百萬元以下罰金。
第一項至第三項之未遂犯罰之。
中華民國刑法第二百七十一條
殺人者，處死刑、無期徒刑或十年以上有期徒刑。
前項之未遂犯罰之。
預備犯第一項之罪者，處二年以下有期徒刑。
中華民國刑法第三百零五條
以加害生命、身體、自由、名譽、財產之事，恐嚇他人致生危害
於安全者，處二年以下有期徒刑、拘役或三百元以下罰金。
附表：
┌──┬────────────────────────┐
│編號│      品                                名      │
├──┼────────────────────────┤
│ 一 │制式手槍乙枝（槍枝管制編號：0000000000）        │
├──┼────────────────────────┤
│ 二 │已擊發撞擊變形之口徑九釐米制式銅包衣彈頭乙個    │
├──┼────────────────────────┤
│ 三 │彈頭之銅包衣碎片乙個                            │
├──┼────────────────────────┤
│ 四 │已擊發之口徑九釐米制式彈殼乙個                  │
├──┼────────────────────────┤
│ 五 │已擊發撞擊變形之口徑九釐米制式銅包衣彈頭乙個    │
├──┼────────────────────────┤
│ 六 │彈頭之鉛心碎片乙個                              │
└──┴────────────────────────┘


司法院資訊處製作；財團法人民間司法改革基金會備份。
